臺灣高等法院刑事判決
111年度上訴字第2444號
上  訴  人  臺灣新竹地方檢察署檢察官
被      告  羅少安

上列上訴人因被告洗錢防制法等案件，不服臺灣新竹地方法院11
1年度金訴字第118號，中華民國111年5月10日第一審判決（起訴
案號：臺灣新竹地方檢察署110年度偵字第12285號、110年度偵
字第13142號、110年度偵字第14937號），提起上訴，本院判決
如下：
    主  文
原判決關於科刑部分撤銷。
前開撤銷部分，處有期徒刑肆月，併科罰金新臺幣壹萬元，罰金
如易服勞役，以新臺幣壹仟元折算壹日。
    事實及理由
一、審理範圍：刑事訴訟法第348條規定：「（第1項）上訴得對
    於判決之一部為之。（第2項）對於判決之一部上訴者，其
    有關係之部分，視為亦已上訴。但有關係之部分為無罪、免
    訴或不受理者，不在此限。(第3項）上訴得明示僅就判決之
    刑、沒收或保安處分一部為之」。經查，本件檢察官僅對就
    刑度上訴（本院卷第25至26頁），被告羅少安未提起上訴，
    故本院以經原審認定如下之事實及論罪為基礎，僅就原審判
    決量刑是否合法、妥適予以審理，且不包括沒收，合先敘明
    。
二、原審認定之事實、論罪：
  ㈠原審認定之事實：被告依其社會生活之通常經驗與智識思慮
    ，雖預見將己有金融帳戶之存摺、提款卡及提款密碼提供非
    屬親故或互不相識之人使用，可能供詐騙集團將詐欺犯罪所
    得款項匯入及提領，並藉此達到掩飾詐欺犯罪所得去向之目
    的，其以通訊軟體LINE自身分不詳自稱「美美的千千」之詐
    欺集團成員處得知出租帳戶存摺、提款卡可每10日為一期獲
    得新臺幣2萬元之不法報酬後，竟為獲取該不法報酬（惟實
    際未取得報酬），而基於幫助他人詐欺取財、掩飾詐欺犯罪
    所得去向之洗錢不確定故意，於民國110年8月15日某時，在
    新竹市北區樹林頭某統一超商，將其所申辦之中華郵政股份
    有限公司新竹民生路郵局帳號000-00000000000000號帳戶之
    存摺及依指示更改密碼後之金融卡，寄送至「美美的千千」
    指定之地點供該詐欺集團成員收受。嗣「美美的千千」所屬
    詐欺集團成員取得上開中華郵政帳戶之存摺、金融卡後，即
    意圖為自己不法之所有，由該詐欺集團成年成員基於詐欺取
    財、洗錢之犯意，分別於附表所示時間，各以如附表所示方
    式要求如附表所示之告訴人黃黛鈴、黃麗芝、陳寶麗、蔡雅
    慧、被害人黃崑山依指示匯款，致其等均陷於錯誤，先後於
    如附表所示匯款時間，將如附表所示金額匯款至上開中華郵
    政帳戶內，且由該詐騙集團成員持羅少安所提供該帳戶之金
    融卡將所匯入之部分款項提領（詳如附表所示），而以此方
    式幫助該詐欺集團成員向他人詐取財物得逞併以掩飾前述詐
    欺犯罪所得之去向。
  ㈡原審之論罪：被告所為，係犯刑法第30條第1項前段、第339
    條第1項之幫助詐欺取財罪，及刑法第30條第1項前段、洗錢
    防制法第14條第1項之幫助洗錢罪。被告提供本件帳戶存摺
    、提款卡予詐騙集團之單一幫助行為，助使該詐欺集團成員
    得以遂行詐騙附表所示告訴人及被害人共5 人之詐欺取財行
    為，係以一行為同時觸犯5 個相同罪名，成立同種想像競合
    犯，又其一行為同時犯上開幫助詐欺取財罪及幫助洗錢罪2 
    罪，為想像競合犯，應依刑法第55條規定，從一重之幫助洗
    錢罪處斷。
三、刑之減輕事由：
　㈠被告於本案係幫助犯，爰依刑法第30條第2項之規定，按正犯
    之刑減輕之。
　㈡被告就本案洗錢罪之犯行，於偵查、原審時均坦承不諱，是
    其就所犯洗錢罪部分，依洗錢防制法第16條第2項應減輕其
    刑，並依法遞減之。
四、撤銷原判決之理由：
　㈠檢察官上訴意旨略以：本件原審量刑時有以被告犯後與告訴
    人黃黛鈴、黃麗芝成立和解之犯後態度為量刑基礎之一，但
    被告與告訴人黃黛鈴成立和解後全然未依約履行，令告訴人
    黃黛鈴因犯罪所受損害未獲任何填補，此業據告訴人黃黛鈴
    以民國111年5月18日刑事聲請檢察官上訴狀陳稱明確，原審
    漏未斟酌實際履行情形，單以被告與告訴人黃黛鈴成立和解
    之事論斷被告之犯後態度，自難謂妥適並嚴重影響本件量刑
    結果之合法性，爰依法提起上訴，請求另為適當之判決等語
    。
　㈡原審以被告犯罪事證明確，予以論罪科刑，固非無見。惟按
    刑之量定，固屬法院得為自由裁量之事項，但其自由裁量之
    職權行使，並非漫無限制，除不得逾越法律所規定之範圍外
    ，並應具妥當性及合目的性，符合罪刑相當原則，始為適法
    。又刑罰之量定，固屬法院自由裁量之職權行使，惟刑事審
    判之量刑，旨在實現刑罰權之分配的正義，故法院對科刑判
    決之被告量刑，應符合罪刑相當原則，使罰當其罪，以契合
    人民之法律感情。此所以刑法第57條明定科刑時應審酌一切
    情狀，尤應注意該條所列各款情形，以為科刑輕重之標準（
    最高法院95年度台上字第6617號、95年度台上字第1779號判
    決參照）。查被告於原審與告訴人黃黛鈴、黃麗芝達成調解
    ，約定分期給付，此有調解筆錄在卷可參（原審卷第91至94
    頁），原審考量被告業與告訴人黃黛鈴、黃麗芝達成調解等
    因素，判處有期徒刑2月，併科罰金新臺幣2,000元。然被告
    未依約給付告訴人黃黛鈴、黃麗芝任何款項，此有告訴人聲
    請檢察官提起上訴狀、本院公務電話紀錄在卷可參（本院卷
    第47、73頁），被告犯後態度難認尚佳，此部分為原審所未
    及審酌，是檢察官上訴以原審以被告犯後與告訴人黃黛鈴、
    黃麗芝成立和解之犯後態度為量刑基礎之一，但漏未斟酌實
    際履行情形，認量刑過輕，為有理由。原判決既有上開瑕疵
    ，自應由本院將原判決予以撤銷改判。
　㈢本院以行為人之責任為基礎，審酌被告對於詐欺集團利用他
    人金融機構帳戶實行詐欺或其他財產犯罪，已有所預見，為
    獲取不法報酬，仍交付金融帳戶予詐欺集團使用，造成告訴
    人及被害人受騙而受有損失，助長詐欺犯罪之風氣，徒增司
    法機關偵查犯罪之困難程度及擾亂金融交易往來秩序及社會
    正常交易安全，所為應予非難，惟犯後尚知坦承犯行，雖與
    附表編號1、2所示告訴人達成調解，然未依約履行，兼衡被
    告之素行、自陳之智識程度、生活狀況等一切情狀，量處如
    主文第2項所示之刑，並諭知罰金易服勞役之折算標準。
五、被告經本院合法傳喚，無正當理由不到庭，爰不待其陳述而
    為一造辯論判決。　　　　
據上論斷，應依刑事訴訟法第369條第1項前段、第364條、第371
條、第299條第1項前段，判決如主文。
本案經檢察官賴佳琪提起公訴，檢察官陳中順提起上訴，檢察官
劉俊杰到庭執行職務。
中　　華　　民　　國　　111 　年　　8 　　月　　25　　日
                  刑事第十六庭  審判長法　官 劉嶽承
                                      法　官 廖紋妤
                                      法　官 王耀興
以上正本證明與原本無異。
如不服本判決，應於收受送達後20日內向本院提出上訴書狀，其
未敘述上訴之理由者並得於提起上訴後20日內向本院補提理由書
（均須按他造當事人之人數附繕本）「切勿逕送上級法院」。
                                      書記官 蘇佳賢
中　　華　　民　　國　　111 　年　　8 　　月　　25　　日
附錄：本案論罪科刑法條全文
洗錢防制法第14條第1項
有第二條各款所列洗錢行為者，處7 年以下有期徒刑，併科新臺
幣5 百萬元以下罰金。
刑法第339條第1項
意圖為自己或第三人不法之所有，以詐術使人將本人或第三人之
物交付者，處5 年以下有期徒刑、拘役或科或併科50萬元以下罰
金。
刑法第30條
幫助他人實行犯罪行為者，為幫助犯。雖他人不知幫助之情者，
亦同。
幫助犯之處罰，得按正犯之刑減輕之。   
附表：
編號 被害人 詐欺時間、方式 匯款時間、地點及金額（新臺幣） 款項去向 1 黃黛鈴 (提告) 於110年8月10日18時19分 、23分許，陸續撥打電話予黃黛鈴自稱為其姪子，表示因更換手機需重新加為LINE好友，再透過LINE對黃黛鈴佯稱：其因從事手機保護貼生意，現資金周轉不靈，需要借款嗣後定會還款云云，致黃黛鈴陷於錯誤，而依指示匯款 。 於110年8月17日11時3分許，跨行匯款9萬元至羅少安申辦之新竹民生路郵局帳戶內。 為詐欺集團成員持金融卡及提款密碼提領殆盡 。 2 黃麗芝 (提告) 於110年8月17日11時53分 許，撥打電話予黃麗芝自稱為其姪子，並佯稱：其因急需用錢欲借款云云， 後黃麗芝將該電話號碼加為LINE好友，詐欺集團成員再透過LINE傳送匯款帳號資訊，致黃麗芝陷於錯誤，而依指示匯款。 於110年8月17日12時7分許，在址設臺北市松山區之台北西松郵局臨櫃匯款10萬元至羅少安申辦之新竹民生路郵局帳戶內。 為詐欺集團成員持金融卡及提款密碼提領殆盡 。 3 黃崑山 於110年8月17日16時59分許，撥打電話予黃崑山自稱為其國中同學，並佯稱 ：其需要用錢欲商借款項云云，復於翌（18）日10時16分許透過LINE傳送匯款帳號資訊，致黃崑山陷於錯誤，而依指示匯款。 於110年8月18日10時46分許，在址設高雄市楠梓區之楠梓後勁郵局臨櫃匯款2萬元至羅少安申辦之新竹民生路郵局帳戶內。 詐欺集團成員未及提領前， 遭列為警示帳戶，由金融機構圈存款項。 4 陳寶麗 (提告) 於110年8月17日15時許， 撥打電話予陳寶麗自稱為其兒子，表示因遭他人騷擾而更換手機號碼，需重新加為LINE好友，復於翌（18）日9時56分許，透過LINE（名稱「惜福」）對陳寶麗佯稱：其因積欠貨款要求陳寶麗先代為匯錢，並傳送匯款帳號資訊云云，致陳寶麗陷於錯誤 ，而依指示匯款。 於110年8月18日11時33分許，在址設高雄市左營區之左營南站郵局臨櫃匯款4萬元至羅少安申辦之新竹民生路郵局帳戶內。 詐欺集團成員未及提領前， 遭列為警示帳戶，由金融機構圈存款項。 5 蔡雅慧 (提告) 於110年8月16日18時許，撥打電話予蔡雅慧自稱為其姪子，表示其電話號碼已更改，需重新加為LINE好友，復於翌（17）日透過LINE對蔡雅慧佯稱：其因訂購物品需要借款，將於8月20日還款云云，再於8月18日傳送匯款帳號資訊，致蔡雅慧陷於錯誤 ，而依指示匯款。 於110年8月18日11時46分許，在址設臺北市大安區之臺灣新光銀行忠孝分行臨櫃匯款5萬元至羅少安申辦之新竹民生路郵局帳戶內。 詐欺集團成員未及提領前， 遭列為警示帳戶，由金融機構圈存款項。